【裁判字號】    96,交聲,1089
【裁判日期】    970424
【裁判案由】    聲明異議
【裁判全文】
臺灣臺中地方法院交通事件裁定        96年度交聲字第1089號
原處分機關    交通部公路總局臺中區監理所
異  議  人
即受處分人    甲○○
上列受處分人因違反道路交通管理處罰條例案件，對於交通部公
路總局臺中區監理所九十六年九月三日所為之裁決（中監違字第
裁六○－Ｚ00000000號裁決書），聲明異議，本院裁定
如下：
    主文
原處分關於罰鍰新臺幣萬元，並吊扣汽車牌照三個月（即就「
兩輛以上汽車共同在道路上競駛」之處分）撤銷。
前項撤銷部分，甲○○不罰。
    理  由
一、按汽車駕駛人，於二輛以上汽車共同在道路上競駛者，處汽
    車駕駛人三萬元以上九萬元以下罰鍰，並吊扣該車輛牌照三
    個月，道路交通管理處罰條例第四十三條第三項、第四項固
    定有明文。惟按法院受理交通事件，準用刑事訴訟法之規定
    ，其處理辦法，由司法院會同行政院定之，道路交通管理處
    罰條例第八十九條定有明文。又被告未經審判證明有罪確定
    前，推定為無罪。犯罪事實應依證據認定之，無證據不得認
    定犯罪事實，刑事訴訟法第一百五十四條亦有明定。而認定
    犯罪事實所憑之證據，雖不以直接證據為限，間接證據亦包
    括在內，然而無論直接證據或間接證據，其為訴訟上之證明
    ，須於通常一般之人均不致有所懷疑，而得確信其為真實之
    程度者，始得據為有罪之認定，倘其證明尚未達到此一程度
    ，而有合理之懷疑存在而無從使事實審法院得有罪之確信時
    ，即應由法院為諭知被告無罪之判決，最高法院亦著有七十
    六年台上字第四九八六號判例意旨可資參照。是揆諸前開說
    明，法院於審理行為人違反道路交通管理處罰條例案件，當
    踐行完畢調查證據之程序後，為事實之認定時，如就原處分
    機關所認定之行為人違規之事實仍有合理之訴訟上懷疑，而
    無法確信行為人確有該當於道路交通管理處罰條例各該處罰
    條文之構成要件事實時，應依「有疑唯利於被告」之證據法
    則，對受處分人為有利之認定。
二、原處分機關【即交通部公路總局臺中區監理所】係以：異議
    人即受處分人甲○○（下稱受處分人）於民國九十六年六月
    二十五日十六時三十三分許，駕駛車號三二○六－ＮＢ號自
    用小客車（下稱前開小客車）在國道一號公路二百二十二點
    五公里處因「與車號四二二七－ＤＶ號自用小客車共同在道
    路上競駛」，經國道公路警察局第三警察隊警員依道路交通
    管理處罰條例第四十三條第三項及第四項之規定，以公警局
    交字第Ｚ00000000號舉發通知單逕行舉發，並經原
    處分機關於九十六年九月三日依道路交通管理處罰條例第四
    十三條第三項、第四項之規定，以中監違字第裁六○─Ｚ0
    0000000號裁決書裁處受處分人罰鍰三萬元，並吊扣
    汽車牌照三個月，於法並無不合等語。
三、受處分人聲明異議意旨略以：本件超速違規照片上之採證時
    間，至多僅能證明前開小客車有超速五十七公里，及前開小
    客車與車號四二二七－ＤＶ號自用小客車同時有超速並先後
    行經該處之巧合，且受處分人與車號四二二七－ＤＶ號自用
    小客車之駕駛人素未謀面，何來共同競駛之行為，本件單憑
    違規照片即推定受處分人有二輛以上汽車共同在道路上競駛
    之違規行為，顯屬有誤，請求撤銷原處分機關所為之前開處
    分等語【至原處分關於受處分人「行車速限一百五十七公里
    ，經測時速一百公里，超速五十七公里」之處分（即處罰鍰
    五千元，並記違規點數一點）部分，未據受處分人聲明異議
    】。
四、本件國道公路警察局第三警察隊警員針對受處分人駕駛前開
    小客車，於九十六年六月二十五日十六時三十三分許，行經
    國道一號公路二百二十二點五公里處，與車號四二二七－Ｄ
    Ｖ號自用小客車共同在道路上競駛之違規行為乙節，固有前
    開違規舉發通知單附卷可稽。惟查，參諸內政部警政署國道
    公路警察局第三警察隊九十七年一月二十四日公警三交字第
    ○九七○三七○二二八號覆本院函併附本件舉發照片二張可
    知：另一輛車號四二二七－ＤＶ號自用小客車與前開小客車
    ，係於前揭時地，先後在該處同一車道依序經過，測速照相
    時並無任何並行、超車之行為，已難認謂本件有「競駛」之
    客觀事實存在，況本件舉發警員亦僅以前開二輛汽車違規時
    間、地點及車速相差無幾為由，即逕認前開二輛汽車有共同
    在道路上競駛之情事，此觀卷附內政部警政署國道公路警察
    局第三警察隊九十五年八月二十一日公警三交字第○九六○
    三七三五六六號書函內容甚明。從而，在別無其他證據足資
    證明受處分人有「競駛」之狀況下，僅以受處分人車速過快
    ，並與另一輛車號四二二七－ＤＶ號之自用小客車違規時間
    、地點及車速相差無幾為由，即逕認前開二輛汽車有競駛之
    違規行為，顯屬速斷。此外，復查無其他積極證據可資證明
    受處分人有前述之違規行為，依前開說明，自應為有利於受
    處人之認定。是本件受處分人異議為有理由，原處分機關所
    為上開罰鍰之行政裁罰（即就「兩輛以上之汽車，在道路上
    競駛」所為罰鍰三萬元，並吊扣汽車牌照三個月之處分），
    即有未洽，故就此部分之原處分應予撤銷，並為不罰之諭知
    。
據上論斷，應依道路交通管理處罰條例第八十七條第二項、道路
交通案件處理辦法第二十條前段，裁定如主文。
中    華    民    國    97    年    4     月    24    日
                  交通法庭    法  官  何世全
以上正本證明與原本無異
如不服本裁定應於送達後五日內向本院提出抗告狀。
                              書記官  童洪芳美
中    華    民    國    97    年    4     月    24    日


司法院資訊處製作；財團法人民間司法改革基金會備份。
